臺灣臺南地方法院交通事件裁定　　　　 96年度交聲字第293號
原處分機關　交通部公路總局嘉義區監理所臺南監理站
受處分人即
異　議　人　甲○○
上列受處分人因違反道路交通管理處罰條例案件，對於交通部公
路總局嘉義區監理所臺南監理站96年4月12日所為之裁決處分（
處分案號：嘉監南字第裁74-S00000000號）聲明異議，本院裁定
如下：
    主  文
異議駁回。
    理  由
一、聲明異議意旨略以：受處分人即異議人甲○○於民國96年1
    月13日晚間10點25分左右，駕駛車牌號碼CP-0725號自用小
    客車，行經設有燈光號誌管制設施之臺南市○○路○段290巷
    口時，因其行向之燈光號誌為閃光黃燈，故未停車而直行通
    過，然執勤警員竟以其闖紅燈為由，而予以攔查並當場開單
    舉發。後來異議人函詢臺南市交通局結果，該局於96年1月2
    5日以南交局工字第09617005600號函覆表示，安中路4段290
    巷口號誌運作管制時間為7時至22時15分，其餘時段為閃光
    運作，而依照舉發通知單上所記載之違規時間為22時25分，
    可知當時該路口確為閃光燈號，故異議人應無闖紅燈之違規
    行為，本件交通違規之舉發實非適當。從而，異議人不服原
    裁處，乃提起本件異議。
二、按汽車駕駛人，行經有燈光號誌管制之交岔路口闖紅燈者，
    處新臺幣1千8百元以上5千4百元以下罰鍰，並記違規點數3
    點，道路交通管理處罰條例第53條第1項及第63條第1項第3
    款分別定有明文。
三、經查：
    （一）受處分人即異議人甲○○並不否認於96年1月13日晚
          間10點鐘以後，曾駕駛車牌號碼CP-0725號自用小客
          車，行經臺南市○○路○段290號巷口時，並未停車而
          直接通過路口之事實，又其駕車行經上開路口時，確
          有闖紅燈之違規行為，則有臺南市警察局南市警交字
          第S00000000號舉發違反道路交通管理事件通知單及
          臺南市警察局第三分局96年2月9日南市警交三字第09
          643116770號函各1份附卷可參。其次，當日執行勤務
          舉發本違規事件之臺南市警察局第三分局警備隊警員
          黃書政，亦於本院調查時到庭具結證稱：「（法官問
          ：本件是否你舉發，情形如何？）是我舉發的，當天
          我是執行巡邏勤務，並於安中路4段290巷口取締違規
          ，當天我們2個一起執行勤務，安中路4段290巷口的
          交通號誌是正常的紅綠燈，並非閃光紅黃燈，當時在
          該巷口由東向西有4部車闖紅燈，當時我們1次將4部
          車均攔下來（第1台是重機車，第2、3台是自小客車
          ，第4台就是異議人的車子），我是逐一舉發，自第1
          台車開始開單舉發，我開單的時候違規時間是寫我開
          單的時間，直至異議人最後1件時，時間已經是晚上1
          0點25分，所以我才會在違規時間寫上該時間，但異
          議人真正違規時間應該是在13分之前，因為我們一般
          開單是邊開單邊看時間記載，我一時疏忽，就將開單
          時間記載成違規時間，異議人未闖紅燈時，我當時站
          在路旁，離路口約50公尺左右，可以很清楚看到燈號
          ，我可以確認異議人經過路口時已經是紅燈了，異議
          人是第4部車，當時是4部車順序的違規。我可以確認
          異議人車子經過路口時，燈號是紅燈。我也有與我同
          事一同看著燈號，尚未攔查下來時我也有看到燈號。
          後來燈號確實有變閃燈，但我們是在之前正常的燈號
          下將異議人攔下的。我只是將違規時間寫成我開單時
          間。」等語（詳見本院96年5月29日訊問筆錄），此
          參以證人乙○○○○與受處分人即異議人甲○○間，
          不僅未有任何怨隙，且係毫不相識之人，衡情證人應
          無設詞攀誣，或是虛構違規事實以陷害異議人之道理
          。且就證人前述所言：「……我當時站在路旁，離路
          口約50公尺左右，可以很清楚看到燈號，我可以確認
          異議人經過路口時已經是紅燈了，異議人是第4部車
          ，當時是4部車順序的違規。我可以確認異議人車子
          經過路口時，燈號是紅燈……」等情以觀，證人黃書
          政警員就異議人之違規行為應無誤看或誤為判斷之可
          能。況警員執行公務時，本身即受有行政懲處責任之
          監督，且其到庭具結作證，更係以刑事責任擔保其證
          言之真實性，故證人乙○○○○之上開證述內容，經
          核應無不可採信之處。從而，本件舉發通知單上之違
          規時間欄，雖記載為96年1月13日22時25分，然異議
          人之實際違規時間，經查則應係96年1月13日22時13
          分之前，而異議人於該實際違規時間駕駛小客車通過
          上開巷口時，不僅其行向之燈光號誌確為正常運作之
          三色管制號誌，且其亦係在行向燈號為紅燈之情形下
          直行通過上開路口無疑。
    （二）按交通勤務警察或依法令執行交通稽查任務人員，開
          單舉發違反道路交通管理處罰條例所列之違規事實，
          經公路主管機關或警察機關所為之裁決處罰，本質上
          為行政處分，係公務員基於職務上權力，依法就特定
          之具體事實所為，並具有公法上效果之單方行政行為
          。又書面行政處分如有誤寫、誤算或其他類此之顯然
          錯誤者，處分機關得隨時或依申請更正之。前項之更
          正，附記於原處分書及其正本，如不能附記者，應製
          作更正書，以書面通知相對人及已知之利害關係人，
          行政程序法第101條定有明文。所謂顯然錯誤之行政
          處分，則係指因誤寫、誤算、脫漏或電子資料處理失
          誤，致處分機關主觀所欲與處分客觀所表達之內容出
          現明顯不一致之情況，而因其錯誤顯然且瑕疵輕微，
          不致嚴重影響處分之效力，故處分機關本得隨時或依
          申請更正之。本件證人乙○○○○於本院調查時業已
          明確證稱：「……當時我們1次將4部車均攔下來（第
          1台是重機車，第2、3台是自小客車，第4台就是異議
          人的車子），我是逐一舉發，自第1台車開始開單舉
          發，我開單的時候違規時間是寫我開單的時間，直至
          異議人最後1件時，時間已經是晚上10點25分，所以
          我才會在違規時間寫上該時間，但異議人真正違規時
          間應該是在13分之前，因為我們一般開單是邊開單邊
          看時間記載，我一時疏忽，就將開單時間記載成違規
          時間……」等語（詳見前述訊問筆錄），據此可知，
          證人乙○○○○在舉發通知單之違規時間欄內所記載
          之時間，係其書寫時之當下時間，而非行為人之實際
          違規時間，此參以交通勤務警察發現行為人有闖紅燈
          之違規情事後，而予以攔查至開單舉發完成，本須經
          過相當之時間，故尚難嚴格要求執勤警員必須分秒不
          差地準確記載違規瞬間之時間。又本件違規舉發過程
          復係因執勤警員攔查當時有4部車之駕駛人同時違規
          ，此有臺南市警察局南市警交字第S00000000號、第S
          00000000號、第S00000000號，以及本件之第S000000
          00號舉發違反道路交通管理事件通知單影本各1份存
          卷可憑，而執勤警員於此情況下亦僅能逐一處理，以
          致最後一位違規行為人即異議人甲○○之實際違規時
          間與執勤警員後來對其開單之時間，產生較大差距，
          然此係在記載上就實際違規時間誤寫之顯然錯誤，而
          台南市警察局第三分局既於96年2月9日以南市警三交
          字第09643116770號函覆異議人時更正為同日22時5分
          ，足見該項顯然誤載之瑕疵業已補正，且不影響對於
          異議人前述違規行為之認定。至於前述安中路4段290
          巷口之三色管制號誌運作時間為7時至22時15分，其
          餘時段則僅為閃光運作一節，雖有臺南市政府交通局
          96年1月25日南交局工字第09617005600號函影本1紙
          在卷可考，然本件係因執勤警員就異議人之實際違規
          時間記載錯誤，而非異議人之真正違規時間確係96年
          1月13日22時25分，故異議人尚不能僅以舉發通知單
          誤載之違規時間，而據前述函文內容片面主張其並無
          任何闖紅燈之違規行為。
    （三）再者，交通違規行政爭訟之舉證責任原理，非如刑事
          案件中，必須超越任何合理懷疑，始可為有罪判決之
          嚴格證明程度，而係應與民事訴訟之舉證責任原理相
          類似，亦即，基本上應就行政機關與人民所各自主張
          有利於己之事實，分配其應盡之舉證責任，而非逕予
          適用刑事訴訟法上之「無罪推定」原則，此觀諸行政
          訴訟法第136條，規定行政訴訟程序準用民事訴訟法
          第277條舉證責任分配原則之立法意旨，即可明瞭。
          基此，受處分人即異議人甲○○雖辯稱：其經過該路
          口時為閃光黃燈一情，然異議人並未就本件執勤警員
          對於燈號有所誤認而提出相關事證以供調查，且經核
          無任何其他相關證據，足資證明本件執勤警員確有捏
          造事實違法取締之情形。此外，證人乙○○○○就本
          件違規事實之相關證述內容，經核亦無不合常理之處
          ，故異議人於上開時、地，確有原處分意旨所稱之闖
          紅燈違規行為，應無疑義，而異議人前開所辯內容，
          經核則均非可採。
四、綜上所述，受處分人即異議人甲○○於96年1月13日晚間約1
    0點5分左右，駕駛小客車行經設有燈光號誌管制之臺南市○
    ○路○段290號巷口時，有闖紅燈之違規情事既可認定，則原
    處分機關即交通部公路總局嘉義區監理所臺南監理站據此並
    引用道路交通管理處罰條例第53條第1項及第63條第1項第3
    款等規定，裁處異議人罰鍰新臺幣2千7百元，並記違規點數
    3點，於法尚稱妥適。至於異議人指摘本件原裁決處分有所
    不當，經核並無理由，故應予以駁回。
五、據上論斷，應依道路交通案件處理辦法第19條，裁定如主文
    。
中　　華　　民　　國　　96　　年　　6 　　月　　25　　日
                  交通法庭    法　官  陳志成
以上正本證明與原本無異。
如不服本裁定應於送達後5日內向本院提出抗告狀（應附繕本）
。
                              書記官  黃瓊蘭
中　　華　　民　　國　　96　　年　　6 　　月　　25　　日
